臺灣高等法院臺南分院刑事判決　　　　　　九十一年度交上易字第三七五號　 Ｇ
　　　上　訴　人　臺灣嘉義地方法院檢察署檢察官
　　　被　　　告　甲　○　○
右上訴人因被告過失致死案件，不服臺灣嘉義地方法院九十年度交易字第一九四號中
華民國九十一年二月八日第一審判決（起訴案號：臺灣嘉義地方法院檢察署九十年度
偵字第三六三五號），提起上訴，本院判決如左：
      主      文
原判決撤銷。
甲○○因過失致人於死，處有期徒刑陸月，如易科罰金，以佰元折算壹日。
      事      實
一、甲○○未取得駕駛執照，明知無駕駛執照，駕駛技術不純熟，不得騎乘機車，於
    民國九十年五月二十六日上午八時二分許，騎乘車牌號碼ＶＵＨ－三五０號輕型
    機車，沿嘉義縣義竹鄉新富村往新店村由東向西行駛，途經新店村二六九之二號
    前產業道路之交岔路口時，本應注意汽車行駛時，駕駛人應注意車前狀況，隨時
    採取必要之安全措施，及行車速度，行經無號誌之交岔路口，應減速慢行，做隨
    時停車之準備，而依當時情形，又無不能注意之情事，竟疏未注意，貿然以時速
    三十公里以上之時速前進，致與亦疏未注意車前狀況之柯明堂所騎乘之車牌號碼
    ＧＥ八－０八八之重型機車發生碰撞，造成柯明堂受有頭部外傷併顱內出血、顱
    骨骨折等傷害，經送醫急救後，嗣於同年月二十九日上午十一時許不治死亡。甲
    ○○於本件車禍發生後，在未被有偵查犯罪職權之機關或公務員查知犯人前，向
    嘉義縣警察局布袋分局新店派出所警員鄭慶賓自首，並接受裁判。
二、案經臺灣嘉義地方法院檢察署檢察官自動檢舉偵查起訴。
      理      由
一、被告甲○○雖坦承有於上揭時地騎機車與被害人柯明堂所騎機車發生碰撞情事，
    惟否認其有過失，辯稱：我到了路口就停車，看見柯明堂也停車，頭低低的，於
    是我就通過路口，通過時柯明堂就來撞我車子的旁邊云云。
二、經查：
  (1)被告甲○○之機車於車禍發生時，遭柯明堂之機車撞擊，左側踏板破裂毀損，蘇
    車並摔落路旁水溝，此為被告所自承，復觀之該交岔路口最寬處亦僅五點五公尺
    ，若被害人柯明堂曾於路口煞停再前行，以其起步時速及自路口起步至撞擊點僅
    三、四公尺之距離，撞擊力當無如此猛烈之理，是柯車於路口並未煞停甚明；另
    觀諸兩車撞擊點及柯車刮地痕均已過路口中線，與甲○○所自承之蘇車當時車速
    約三十公里相勾稽，柯車亦斷無於蘇車慢速通過道路中點時驟行起步之理，是被
    告與被害人行經該交岔路口，雙方預料對方將讓行而均未減速或煞停，通過路口
    致肇本件事故。此外，並有道路交通事故調查報告表一份及肇事車輛暨現場照片
    七張在卷可稽。而被害人柯明堂確係因本件車禍致腦挫傷死亡等情，亦據臺灣嘉
    義地方法院檢察署檢察官督同檢驗員相驗屬實，製有勘驗筆錄、相驗屍體證明書
    、驗斷書、相驗照片六張在卷可考。
  (2)本件肇事時、地之天候晴，路況良好，有日間自然光線，而肇事現場係乾燥、無
    缺陷之直路路段等情，亦有上開調查報告表暨照片可稽，則被告於肇事前若減速
    慢行並充分注意車前狀況，應不難於安全距離外即發現被害人繼續前行，即有足
    夠時間採取必要之安全避撞措施。按行車速度，依標誌之規定，無標誌者，行經
    無號誌之交岔路口時，應減速慢行，作隨時停車之準備；且汽車行駛時，駕駛人
    應注意車前狀況，並隨時採取必要之安全措施，道路交通安全規則第九十三條第
    一項第四款及同規則第九十四條第三項分別定有明文。被告駕車途經該處，自應
    注意上述規定，而依當時情形，並無不能注意之情事，竟疏於注意而肇事，致被
    害人傷重不治死亡，自難辭過失之責。況本件車禍經送台灣省嘉雲區車輛行車事
    故鑑定委員會鑑定結果，亦認被告甲○○無照駕駛輕型機車，行經狹路之無號誌
    交岔路口，未注意車前狀況，減速慢行，為肇事次因等情，有上開委員會鑑定意
    見書一份附卷可憑。雖被害人駕駛重型機車，行經狹路之無號誌交岔路口，左方
    車未暫停讓右方車先行，為肇事主因，惟亦無法解免被告刑法上之過失罪責。又
    被害人確係因本件車禍而死亡，其與被告之過失行為間，自有相當之因果關係。
  (3)綜上所述，足見被告所辯，為飾卸刑責之詞，不足採信。本件事證明確，被告之
    犯行，應可認定。
三、核被告所為，係犯刑法第二百七十六條第一項之過失致人於死罪。又被告尚未取
    得駕駛執照之事實，已據其陳稱在卷。其無駕駛執照駕車，因而致人死亡，應依
    道路交通管理處罰條例第八十六條第一項之規定，加重其刑。復查被告於肇事後
    ，自首並接受調查及裁判等情，有證人鄭慶賓於原審結證屬實，依刑法第六十二
    條前段之規定減輕其刑，並依法先加重後減輕之。
四、原審予被告論科，雖非無見，惟：(1)被告迄未與被害人家屬達成民事上和解，取
    得寬諒，原判決即對之宣告緩刑三年，顯有未洽；(2)本件車禍之發生，被害人左
    方車未暫停讓右方車先行，為肇事主因；被告甲○○無照駕駛輕型機車，行經狹
    路之無號誌交岔路口，未注意車前狀況，減速慢行，為肇事次因，且被告於肇事
    後即向警方人員自首，並接受裁判，審酌雙方肇事情節，原判決量處被告有期徒
    刑八月，顯屬偏重。檢察官上訴意旨指摘原判決諭知緩刑三年不當，為有理由，
    且原判決亦有量刑偏重之未洽，無可維持，應由本院撤銷原判決改判。因此審酌
    被告之生活狀況、智識程度、犯罪所生之損害、犯罪後之態度及其迄未與被害人
    家屬達成民事上和解等一切情狀，量處如主文第二項所示之刑，並諭知易科罰金
    之折算標準。
據上論斷，應依刑事訴訟法第三百六十九條第一項前段、第三百六十四條、第二百九
十九條第一項前段，刑法第二百七十六條第一項、第六十二條前段、第四十一條第一
項前段，道路交通管理處罰條例第八十六條第一項，罰金罰鍰提高標準條例第一條前
段、第二條，判決如主文。
本案經檢察官洪泰文到庭執行職務。
中    華    民    國      九十一      年      四      月      十八      日
                                  臺灣高等法院臺南分院刑事第五庭
                                      審判長法官  鄭    文    肅
                                            法官  陳    珍    如
                                            法官  黃    三    哲
右正本證明與原本無異。
不得上訴。
                                      法院書記官  陳    淑    貞
中    華    民    國      九十一      年      四      月     十九       日
附錄法條：
刑法第二百七十六條第一項：因過失致人於死者，處二年以下有期徒刑、拘役或二千
                          元以下罰金。
